【裁判字號】    99,易,1569
【裁判日期】    990810
【裁判案由】    妨害自由等
【裁判全文】
臺灣板橋地方法院刑事判決              99年度易字第1569號
公  訴  人  臺灣板橋地方法院檢察署檢察官
被      告  乙○○
選任辯護人  王永春律師
上列被告因妨害自由等案件，經檢察官聲請以簡易判決處刑（98
年度偵字第30563 號），本院認不宜以簡易判決處刑（原受理案
號：98年度簡字第9788號），改依通常程序審理，判決如下：
    主  文
乙○○無罪。
    理  由
一、按檢察官聲請以簡易判決處刑之案件，經法院認為有第451
    條之1 第4 項但書之情形者，應適用通常程序審判之，刑事
    訴訟法第452 條定有明文。本件聲請人以被告乙○○涉犯刑
    法第310條第1 項及第305條之誹謗罪、恐嚇危害安全罪，聲
    請本院以簡易判決處刑。惟經本院審理後，認被告應為無罪
    之諭知，因認有同法第451條之1 第4項但書規定之情形，不
    得逕以簡易判決處刑，應適用通常程序審判之，合先敘明。
二、公訴意旨略以：
  (一)被告乙○○意圖散布於眾，於民國98年5 月間以掛號信件寄
    予告訴人甲○○之母親朱芳春，信件內容以「為什麼kevin
    為什麼和酒店小姐在一起短短3 個月可以花掉50-60 萬」、
    「半夜一、兩點還打無來電顯示電話號碼給酒店小姐」、「
    他很喜歡去酒店玩樂、在桃園都玩得很瘋，如果他們要去的
    話報kevin 的名字有打折」、「kevin 還有一性伴侶，那個
    女生住臺中」、「他不只是雙重性格，而是多重性格」、「
    因為他在前家公司於11/20 被開除」等語傳述足以毀損告訴
    人名譽之事。因認被告涉犯刑法第310 條第1 項之誹謗罪嫌
    等語。
  (二)另被告於98年3月（按檢察官誤載為5月）16日、17日及24日
    ，接續以電子郵件寄予告訴人，並以內容載有「你第一天來
    公司時，跟老板說，第三波&AKI有再拿佣金的事。你真的是
    聰明反被聰明誤。如果我把這件事跟AKI說，然後他再跟他
    主管說，你覺得我怎麼樣????????? 」、「心理準備??? 準
    備再次被FIRE嗎? 」及「他說有一次你一個晚上上酒店花了
    10幾萬，他很生氣，要你自行負擔15%，但是這各業界很小
    的啦，你應該也知道，傳出去對你未來找工作是很不利的」
    等加害告訴人名譽之事，致生危害於告訴人安全。因認被告
    涉犯刑法第305條恐嚇危害安全罪等語。
三、按犯罪事實應依證據認定之，無證據不得認定其犯罪事實；
    又不能證明被告犯罪者，應諭知無罪之判決，刑事訴訟法第
    154 條第2 項、第301 條第1 項分別定有明文。次按認定犯
    罪事實，須依證據，而所謂證據，係指合法之積極證據就犯
    罪事實能為具體之證明者而言；又認定不利於被告之事實，
    須依積極證據，苟積極證據不足為不利於被告事實之認定時
    ，即應為有利於被告之認定，更不必有何有利之證據，最高
    法院30年上字第816 號判例可資參照。另告訴人之告訴，係
    以使被告受刑事追訴為目的，其指訴是否與事實相符，仍應
    調查其他證據，以資審認，必告訴人所述被害情形，無瑕疵
    可擊，且就其他方面調查，又與事實相符，始足據為有罪判
    決之基礎，最高法院81年臺上字第3539號判例意旨足參。再
    刑法第310 條第1 項、第2 項之誹謗罪，係以意圖散布於眾
    ，而指摘或傳述足以毀損他人名譽之事為成立要件，是行為
    人必須基於散布於眾之意圖且有誹謗之故意，始足當之。而
    所謂之「散布於眾」即欲將損人名譽之事實，傳播於不特定
    人或多數人，使大眾知悉之意。倘行為人僅將事實祕密告知
    某特定人，而無傳播大眾之意者，要難以該罪相繩。另刑法
    第305 條之恐嚇危安罪，所稱以加害生命、身體、自由、名
    譽、財產之事，恐嚇他人者，係指以使人生畏怖心為目的，
    而通知將加惡害之旨於被害人而言，最高法院52年度臺上字
    第751 號亦著有判例，且以加害生命、身體、自由、名譽等
    事通知他人，使其發生畏怖心理，所表示者須在客觀上一般
    人認為足以構成威脅，以致被恐嚇者之生活狀態陷於危險不
    安之境，才屬相當；又是否構成應審酌個案主客觀全盤情形
    為斷，不得僅憑被害人是否心生畏怖，即據以認定其是否構
    成該罪行。
四、本件公訴人認被告乙○○涉有上開妨害名譽及恐嚇危害安全
    之罪嫌，無非以上開事實業據證人即告訴人甲○○於偵查中
    之陳述，此外並有上開掛號信件及電子郵件影本等資料附卷
    可佐，為其主要之論據。訊之被告堅詞否認有何上開犯行，
    並辯稱：伊雖寄送載有上開內容之信件予告訴人之母親朱芳
    春，然係以掛號信函寄送方式為之，並無散布於眾之意圖；
    況伊目的僅係為請求告訴人母親能體諒伊立場。又告訴人提
    出之電子郵件內容乃斷章取義，伊並未有恐嚇告訴人之故意
    ，亦未曾向他人提及告訴人指述之內容等語。
五、經查：
  (一)被告與告訴人為前男女朋友；被告於98年5 月25日寄送載有
    如犯罪事實(一)內容之信件予告訴人母親等情，業據告訴人於
    偵查中、本院訊問時指述明確，且為被告所不否認，復有上
    開信件之信封影本、信件影本各1 份附卷可稽（見臺灣板橋
    地方法院98年度他字第6008號卷第6 頁至第9 頁）。是上開
    事實堪認為真實。
  (二)而觀諸上開信件內文，除記載被告懷疑告訴人與其他女子交
    往外，尚有被告與告訴人金錢往來之事。是被告於本院審理
    時供陳，伊寄送信件主要目的，係為告知告訴人母親能以體
    諒伊將來欲對告訴人提訟之立場等語（見本院卷99年7 月27
    日審理筆錄第8 頁），應非子虛。又該信件之內容雖另載有
    告訴人私生活情事，惟查，被告寄送上開信件之對象僅告訴
    人母親朱芳春一人，且係以掛號信函之方式為之，則被告寄
    送之上開信件，顯僅向特定之一人表明上開言論，並非向多
    數人或不特定人加以宣傳，至為灼然。雖告訴人於本院審理
    時證稱，被告曾向其告知：信件內容曾給家人看過，而被告
    久未與家人聯繫等語（見同上筆錄第3 頁），用之推論被告
    有散布於眾之事實，惟告訴人並未提出其他證據以實其說，
    且為被告所否認，並陳稱伊僅寄送予告訴人母親等語（見同
    上筆錄第9 頁）。從而，綜觀本件全部卷證，並無證據可證
    被告有散布上開信件予不特定人之事實，參諸上揭判例意旨
    ，當不得僅由告訴人之指訴，即認被告有散布於眾之意圖，
    而以誹謗罪相繩。
  (三)又加害生命、身體、自由、名譽等事通知他人，使其發生畏
    怖心理，所表示者須在客觀上一般人認為足以構成威脅，以
    致被恐嚇者之生活狀態陷於危險不安之境，才屬相當。經查
    ，被告於98年3 月16日、17日及24日分別寄送內容含有「你
    第一天來公司時，跟老板說，第三波&AKI有再拿佣金的事。
    你真的是聰明反被聰明誤。如果我把這件事跟AKI 說，然後
    他再跟他主管說，你覺得我怎麼樣????????? 」、「心理準
    備??? 準備再次被FIRE嗎? 」及「他說有一次你一個晚上上
    酒店花了10幾萬，他很生氣，要你自行負擔15% ，但是這各
    業界很小的啦，你應該也知道，傳出去對你未來找工作是很
    不利的」等文句之電子郵件予告訴人，此為被告所不爭執，
    復有卷附電子郵件全文可憑（本院簡字卷附99年1 月18日答
    辯狀被證一），是上開事實堪認為真實。然被告與告訴人斯
    時任職於同一公司，且為前男女朋友關係，雙方於交惡後，
    互有電子郵件往來，亦為被告及告訴人所不爭，則依被告撰
    擬之內容觀之，可知被告僅係指摘過往情事並為情緒性之抒
    發，實無從得知被告之具體之惡害通知、加害手段為何。是
    由上開文句認以被告欲施加非法手段加害告訴人，實屬有疑
    。
  (四)另雖告訴人於本院審理時陳述，其觀看內容後會害怕被告四
    處造謠，將因此對其工作不利，使其日後找尋工作困難等語
   （ 見同上筆錄第4 、5 頁）。然查，被告於98年3 月16日、
    17日、24日分別寄送上開電子郵件後，告訴人除未有任何報
    警處理或向他人求助行為外，尚且持續利用電子郵件與被告
    溝通往返，此有告訴人提出之告證三及同上答辯狀附被證一
    電子郵件全文可證。另佐以被告於98年3 月16日寄送電子郵
    件後，告訴人於翌（17）日回覆以「第三波，不需要拿這種
    事威脅我，或是把自己說成這麼有情有義。我早有心理準備
    ，有一就有二」（見同上卷附被證一）等語。足見告訴人對
    被告提及客戶收取佣金乙事，尚未擾亂其生活之安寧，而尚
    難以告訴人之陳述即率而認定告訴人因此心生畏怖。
  (五)再參以上開內容之前後文句，其全文分別為「你第一天來公
    司時，跟老板說，第三波&AKI有再拿佣金的事。你真的是聰
    明反被聰明誤。如果我把這件事跟AKI 說，然後他再跟他主
    管說，你覺得我怎麼樣????????? 還有，如果我請AKI 打電
    話來跟BARRY 哥或DAVID 講，後果????????欺騙＆撒謊就是
    你的專長。至少到目前為止，我沒扯你後腿。就是念在你我
    同事一場」；告訴人另以電子郵件回覆「第三波，不需要拿
    這種事威脅我，或是把自己說成這麼有情有義。我早有心理
    準備，有一就有二」等語後，被告始以「沒人在威脅、也沒
    什麼好威脅的，我看是你自己作賊心虛，還是臉皮太厚、心
    理準備??? 準備再次被FIRE嗎？」、「他們查你給客戶的
    SAMPLE，還有去酒店所有的花費，他說有一次你一個晚上上
    酒店花了10幾萬，他很生氣，要你自行負擔15% ，（這應該
    不是我自己編的吧！）人家為什麼會突然查你花公司的錢上
    酒店的事??? 你有沒有過? 你不是常常對我說「你有沒有想
    過這句話，現在換我來反問你...KEVIN跟我說時，我是當作
    不知道，我沒多說什麼? 但是這個業界很小的啦，你應該很
    清楚啦，你應該也知道，傳出去對你未來找工作是很不利的
    」等語（見同上卷附被證一）。是以上開前後文句，被告於
    審理時所稱伊電子郵件記載內容僅係強調告訴人說謊，並無
    威脅被告情事（見同上筆錄第9 頁）等語，應堪採信。
  (六)復告訴人於審理時雖陳稱「被告就直接跟我客人說：我說客
    人有拿佣金這樣的事情」；且曾於98年2 、3 月間向該客戶
    查證過被告曾向客戶述說此事（見同上筆錄第4 頁、第7 頁
    ）等語。然為被告所否認，而稱係因公司副總要求伊向客戶
    求證收取佣金乙事，伊始與客戶論及此議題，並向公司副總
    回報查證結果等語（見同上筆錄第9 頁）。而觀諸上開電子
    郵件全文，被告確未於電子郵件內文載有曾直接向客戶論及
    客戶收取佣金情事，復被告於偵查中均未陳述其有向客戶求
    證乙情，則被告曾向客戶陳述告訴人說客戶收取佣金之事實
    ，即屬有疑。再者，縱被告曾向客戶論及被告說客戶收取佣
    金乙事屬實，然此行為亦非屬告知「將來」之惡害，而難認
    以成立恐嚇危害安全罪。
六、綜上所述，被告之上開犯罪事實二、(一)行為尚無散布於眾之
    意圖，犯罪事實二、(二)亦難謂有以不法之惡害通知告訴人，
    使告訴人因而生畏怖心，自與刑法第310 條第1 項、第2 項
    、第305 條之恐嚇罪之構成要件不合，而難以該罪相繩。又
    依檢察官所提出之上開證據方法，亦不足為被告有罪之積極
    證明，無從說服本院形成被告有罪之確切心證。此外，復查
    無其他積極之證據，足認被告有何公訴人所指之犯行，循據
    前開之說明，並基於「罪證有疑，利於被告」之法則，本院
    認被告之犯罪尚屬不能證明，依法自應為無罪之諭知。
七、據上論斷，應依刑事訴訟法第452 條、第301 條第1 項，判
    決如主文。
本案經檢察官黃彥琿到庭執行職務
中    華    民    國    99    年    8     月    10    日
                  刑事第二十二庭  審判長法  官  潘長生
                                        法  官  傅明華
                                        法  官  曹惠玲
上列正本證明與原本無異。
如不服本判決，應於判決送達後10日內敘明上訴理由，向本院提
出上訴狀 (應附繕本) ，上訴於臺灣高等法院。其未敘述上訴理
由者，應於上訴期間屆滿後20日內向本院補提理由書「切勿逕送
上級法院」。
                                        書記官  許育菁
中    華    民    國    99    年    8     月    10    日

司法院資訊處製作；財團法人民間司法改革基金會備份。
